臺灣臺南地方法院刑事判決　　　　　 95年度交簡上字第189號
上　訴　人　臺灣臺南地方法院檢察署檢察官
被　　　告　乙○○
上列上訴人因被告過失傷害案件，不服本院於民國九十五年十月
五日所為之九十五年度交簡字第二○三四號第一審判決（聲請簡
易判決處刑案號：九十五年度偵字第一一六五二號）提起上訴，
本院管轄之第二審合議庭判決如下：
    主  文
上訴駁回。
乙○○緩刑貳年。
    事  實
一、乙○○於民國九十五年四月二十四日下午四時二十分許，駕
    駛車牌號碼一二一五－ＪＧ號自小客車，沿臺南市○○路一
    七八巷由西向東行駛，行經該巷與三官路無號誌交岔路口處
    時，理因注意汽車駕駛人行經無號誌交岔路口時，應依標線
    「停」字指示，於停車後再開，而依當時客觀情況，復無任
    何不能注意之情形，竟疏未禮讓幹線道車先行而貿然左轉，
    逕行穿越三官路，適丙○○亦騎駛車牌號碼Ｈ六二－五○二
    號重型機車，沿三官路由北向南行駛至該路口，亦應注意騎
    乘機車行經無號誌之交岔路口，應減速慢行，作隨時停車之
    準備，並疏未注意車前狀況且隨時採取必要之安全措施，
    即貿然通過該路口，乙○○因有前述疏失，以致丙○○發現
    乙○○所駕駛之小客車時，其所騎駛之上開機車已避煞不及
    ，致丙○○上開所騎駛之機車車前撞擊乙○○上揭所駕駛之
    自小客車左前車頭，丙○○因而人車倒地，受有頭部外傷併
    脖子扭傷及胸部、背部、腹部挫傷、左大腿擦傷等傷害。車
    禍事故發生後，臺南市警察局第六分局交通事故處理小組員
    警據報到場處理，在員警尚不知何人為肇事車輛之駕駛人前
    ，乙○○主動表示其為駕駛人並自首犯行，接受裁判。
二、案經丙○○訴由臺南市警察局第六分局報請臺灣臺南地方法
    院檢察署檢察官偵查後，聲請簡易判決處刑。
    理  由
一、本件被告乙○○所犯為死刑、無期徒刑、最輕本刑為三年以
    上有期徒刑以外之罪，亦非屬高等法院管轄之第一審案件，
    其於第二審之準備程序進行中，先就被訴事實為有罪之陳述
    ，經審判長告知簡式審判程序之旨，並聽取檢察官之意見後
    ，依刑事訴訟法第三百六十四條、第二百七十三條之一第一
    項、第二百七十三條之二等規定，裁定進行簡式審判程序，
    且不受同法關於證據能力之認定與調查方式之限制，合先敘
    明。
二、上揭事實，業據被告乙○○於本院審理中坦承不諱，核與證
    人即告訴人丙○○之證述情節相符，並有臺南市警察局第六
    分局道路交通事故初步分析研判表、道路交通事故現場圖、
    道路交通事故調查報告表(一)、(二)、臺南市警察局交通事故肇
    事人自首情形紀錄表、臺南市○○○道路交通事故當事人登
    記聯單、酒精測定紀錄表各一紙及交通事故現場照片十三幀
    等在卷可稽；而被害人丙○○確因本件交通事故而受有頭部
    外傷併脖子扭傷及胸部、背部、腹部挫傷、左大腿擦傷等傷
    害，亦有臺南市立醫院診斷證明書一紙附卷可憑，足認被告
    上開自白與事實相符，應堪採信。而本件告訴人對本件交通
    之發生雖與有過失，惟被告之過失與告訴人之過失，既併合
    而為危害發生之原因，仍不能阻卻被告過失之責任，被告仍
    應負過失刑責。是本件交通事故之發生被告既有過失，且告
    訴人所受之傷勢，又係因被告之過失所致，其兩者間顯具有
    相當因果關係。綜上所述，本件事證明確，被告過失傷害犯
    行洵堪認定，應依法論科。
三、按被告乙○○行為後，刑法部分條文業於九十四年一月七日
    經立法院三讀修正，而經總統於九十四年二月二日公布並於
    九十五年七月一日施行。而新修正之刑法第二條第一項規定
    ：「行為後法律有變更者，適用行為時之法律。但行為後之
    法律有利於行為人者，適用最有利於行為人之法律。」，而
    該法係規範行為後法律變更所生新舊法律比較之準據法，於
    新法施行後，即應逕用該條為「從舊從輕」之比較。又修正
    後既已改採「從舊從輕」主義，則法院裁判時已在新法施行
    之後，雖新舊法之內容有所修正，但對行為人倘無有利或不
    利之情形者，即無適用上開規定為新舊法比較之問題（最高
    法院九十五年度臺上字第五六六九號判決可資參照）。另本
    次法律變更，比較時應就罪刑有關之共犯、未遂犯、想像競
    合犯、牽連犯、連續犯、結合犯，以及累犯加重、自首減輕
    暨其他法定加減原因（如身分加減）與加減例等一切情形，
    綜其全部罪刑之結果而為比較（最高法院九十五年五月二十
    三日九十五年度第八次刑庭會議決議參照）。本案涉及法律
    變更之部分如下：
（一）修正後之刑法第四十一條第一項前段規定：「犯最重本刑
      為五年以下有期徒刑以下之刑之罪，而受六個月以下有期
      徒刑或拘役之宣告者，得以新臺幣一千元、二千元或三千
      元折算一日，易科罰金。」，但依據舊法及修正前罰金罰
      鍰提高標準條例第二條前段（現已刪除）規定，被告行為
      時易科罰金折算標準，應以銀元三百元折算一日，經折算
      為新臺幣後，應以新臺幣九百元折算為一日。比較修正前
      後之易科罰金折算標準，修正後之規定並未較有利於被告
      ，則應依刑法第二條第一項前段規定，適用被告行為時即
      修正前刑法第四十一條第一項前段規定，定其折算標準。
（二）按修正前刑法第六十二條前段原規定：「對於未發覺之罪
      自首而受裁判者，減輕其刑」，即修正前刑法關於自首之
      法律效果，係「必」減輕其刑；而修正後刑法第六十二條
      前段則規定：「對於未發覺之罪自首而受裁判者，得減輕
      其刑」，亦即修正後刑法關於自首之法律效果，已改為僅
      「得」減輕其刑；本件被告行為及自首之時間，均係於刑
      法修正施行前，自有比較新舊法之必要，經比較新舊法之
      結果，修正後之規定，並未較有利於被告。
（三）修正後刑法係自九十五年七月一日起施行，在此之前，刑
      法分則編有關罰金刑之貨幣單位係銀元；且依刑法分則編
      應處罰金者，應適用罰金罰鍰提高標準條例第一條、第四
      條之規定，亦即應按各該具體條文制定或修正之時間先後
      ，定其提高之倍數。惟被告行為後，刑法施行法增訂第一
      條之一，於九十五年六月十四日經總統公布，並自同年七
      月一日起施行；該條規定：「中華民國九十四年一月七日
      刑法修正施行後，刑法分則編所定罰金之貨幣單位為新臺
      幣。九十四年一月七日刑法修正時，刑法分則編未修正之
      條文定有罰金者，自九十四年一月七日刑法修正施行後，
      就其所定數額提高為三十倍。但七十二年六月二十六日至
      九十四年一月七日新增或修正之條文，就其所定數額提高
      為三倍」。本件被告所犯之罪，依增訂刑法施行法第一條
      之一之規定，其罰金以新臺幣為單位，數額應提高三倍。
      此與修正前之罰金以銀元為單位，對被告而言，並無不利
      （新臺幣與銀元之比例為一比三，換算結果，亦為三倍）
      。刑法施行法第一條之一係替代罰金罰鍰提高標準條例部
      分條文，與罰金罰鍰提高標準條例罰金額度相同，既不發
      生有利或不利問題，只是將貨幣單位由銀元改為新臺幣，
      並非法律變更刑度之條文，當無比較新舊法問題，逕予適
      用刑法施行法第一條之一，併此敘明。
四、核被告乙○○所為，係犯刑法第二百八十四條第一項前段之
    過失傷害罪。又被告於肇事後，臺南市警察局第六分局交通
    事故處理小組員警吳鴻瑜據報到場處理，在警員尚不知何人
    為肇事車輛之駕駛人前，被告主動表示其為駕駛人，向警員
    自首坦承肇事而接受裁判，此有臺南市政府警察局第六分局
    道路交通事故肇事人自首情形紀錄表一紙附卷可按，應依修
    正前刑法第六十二條前段規定，減輕其刑。
五、原審以被告乙○○罪證明確，依刑法第二條第一項前段、第
    二百八十四條第一項前段、修正前同法第六十二條前段、第
    四十一條第項前段，刑法施行法第一條之一，廢止前罰金罰
    鍰提高標準條例第二條規定，判處被告拘役四十日，如易科
    罰金以銀元三百元即新臺幣九百元折算一日，其認事用法，
    均無違誤。上訴人依告訴人之請求，提起本件上訴，認原審
    量刑過輕，為無理由，應予駁回。末按犯罪在新法（即修正
    施行後刑法）施行前，新法施行後緩刑之宣告，應適用新法
    第七十四條之規定，前開最高法院九十五年度第八次刑事庭
    會議決議亦同此見解。查被告並無任何刑案前科紀錄，而未
    曾受有期徒刑以上刑之宣告，有臺灣高等法院被告前科紀錄
    表及臺南地方法院檢察署刑案資料查註紀錄表各一件附卷可
    按，稽之被告與告訴人業已達成和解，有和解書一紙在卷可
    稽，信被告經本次教訓，當知所警惕而無再犯之虞，本院因
    認對被告所宣告之刑，以暫不執行為適當，爰依修正施行後
    刑法第七十四條第一項第一款之規定，併諭知緩刑二年，以
    啟自新。
據上論斷，刑事訴訟法第四百五十五條之一第一項、第三項、第
三百六十八條、第三百六十四條、第二百七十三條之一第一項、
，刑法第七十四條第一項第一款，判決如主文。
本案經檢察官甲○到庭執行職務
中　　華　　民　　國　　96　　年　　4 　　月　　12　　日
　　　　　　　　　刑事第四庭    審判長法　官  陳志成
                                      法　官  黃欣怡
                                      法　官　楊佳祥
以上正本證明與原本無異。
本件不得上訴。
      　　　　　　　　　　　　　　　　書記官  陳世勳
中　　華　　民　　國　　96　　年　　4 　　月　　12　　日
附錄本案論罪科刑法條全文：
中華民國刑法第二百八十四條
因過失傷害人者，處六月以下有期徒刑、拘役或五百元以下罰金
，致重傷者，處一年以下有期徒刑、拘役或五百元以下罰金。
從事業務之人，因業務上之過失傷害人者，處一年以下有期徒刑
、拘役或一千元以下罰金，致重傷者，處三年以下有期徒刑、拘
役或二千元以下罰金。
